臺灣板橋地方法院刑事判決　　　　　　　100年度金訴字第7號
公　訴　人　臺灣板橋地方法院檢察署檢察官
被　　　告　陳世銘
選任辯護人　郭啟榮律師
上列被告因違反銀行法案件，經檢察官提起公訴（99年度偵字第
20915號），本院判決如下：
    主  文
陳世銘共同違反除法律另有規定者外，非銀行不得辦理國內外匯
兌業務之規定，處有期徒刑壹年拾月，緩刑肆年，並應向公庫支
付新臺幣拾萬元。
    事  實
一、陳世銘與其胞弟陳世雄( 未經偵查起訴) 均明知非銀行業者
    ，不得辦理國內外匯兌業務，惟其等竟共同基於非法辦理臺
    灣地區與大陸地區匯兌業務之犯意聯絡，以不知情之陳世銘
    之子陳興偉所提供第一商業銀行板橋分行帳戶00000000000
    號帳戶( 下稱系爭帳戶) 作為工具，而由陳世雄在大陸地區
    對外招攬有兩岸匯兌需求，自稱「武先生」之年籍不明男子
    ，並提供上開帳戶帳號予武先生，嗣武先生即陸續於如附表
    一所示之匯款時間，指示與其有業務往來之臺灣地區人民呂
    學儀，將各次以人民幣計價之高級木材、古董貨款，參考匯
    款斯時大陸銀行所公告之人民幣兌換美金匯率折算為等值之
    美金，再依臺灣銀行所公告之新臺幣兌換美金之匯率換算為
    等值新臺幣後，由呂學儀將依上揭方式所計算出之貨款金額
    ，以自己名義、或以家源開發股份有限公司( 下稱家源公司
    ) 及大紅麴科技股份有限公司( 下稱大紅麴公司) 等公司名
    義，匯入如附表所示之新臺幣數額系爭帳戶，各次匯款完成
    後，經呂學儀傳真匯款單據予武先生，武先生即與陳世雄聯
    繫，告知其有貨款匯入系爭帳戶，再經陳世雄以電話與陳世
    銘確認各次匯款金額無誤後，即由陳世銘將等值人民幣交予
    陳世雄，或由陳世雄先行墊付，而在大陸地區以人民幣交付
    各次貨款予武先生，渠等即藉上揭手段實際經營臺灣地區與
    大陸地區之匯兌業務。
二、案經法務部調查局航業海員調查處移送臺灣板橋地方法院檢
    察署檢察官偵查起訴。
    理  由
壹、證據能力部分：
一、證人呂學儀、陳世雄於偵查中之證述：
    按被告以外之人於偵查中向檢察官所為之陳述，除顯有不可
    信之情況者外，得為證據，刑事訴訟法第159 條之1 第2 項
    定有明文，而偵查中對被告以外之人（包括證人、鑑定人、
    告訴人、被害人及共同被告等）所為之偵查筆錄，或被告以
    外之人向檢察官所提之書面陳述，性質上均屬傳聞證據。惟
    現階段刑事訴訟法規定檢察官代表國家偵查犯罪、實施公訴
    ，依法其有訊問被告、證人及鑑定人之權，證人、鑑定人且
    須具結，而實務運作時，檢察官偵查中向被告以外之人所取
    得之陳述，原則上均能遵守法律規定，不致違法取供，其可
    信度極高，職是，被告以外之人前於偵查中已具結而為證述
    ，除反對該項供述得具有證據能力之一方，已釋明「顯有不
    可信之情況」之理由外，不宜以該證人未能於審判中接受他
    造之反對詰問為由，即遽指該證人於偵查中之陳述不具證據
    能力。查證人呂學儀、陳世雄於偵查中接受檢察官訊問時，
    業經具結在案，有結文2 紙在卷可證（詳見偵查卷第155 至
    156 頁) ，被告陳世銘及其辯護人並未具體指摘其等於偵訊
    時之陳述有何顯不可信之情況，且渠等業於本院審理時到庭
    ，而經公訴人、被告及其辯護人為對質詰問，對於被告之詰
    問權已為保障，揆諸前揭說明，因認證人呂學儀、陳世雄於
    偵訊時所言均有證據能力，得作為證據。
二、證人呂學儀於警詢及檢察事務官詢問時之陳述：
    按被告以外之人於審判外之言詞或書面陳述，除法律有規定
    者外，不得作為證據，刑事訴訟法第159 條第1 項定有明文
    。證人呂學儀於警詢及檢察事務官詢問時之證述之陳述，既
    係在審判外所為，且核與其嗣於審判中所證述之情節大致相
    符，並無刑事訴訟法第159 條之3 得例外作為證據之事由，
    被告及辯護人於準備程序中並表示不同意該審判外之陳述作
    為證據，揆諸前揭規定，證人呂學儀於警詢及檢察事務官詢
    問時之陳述，不得作為證據
三、按被告以外之人於審判外之言詞或書面陳述，除法律有規定
    者外，不得作為證據；被告以外之人於審判外之陳述，雖不
    符前4 條之規定，而經當事人於審判程序同意作為證據，法
    院審酌該言詞陳述或書面陳述作成時之情況，認為適當者，
    亦得為證據。當事人、代理人或辯護人於法院調查證據時，
    知有第159 條第1 項不得為證據之情形，而未於言詞辯論終
    結前聲明異議者，視為有前項之同意，刑事訴訟法第159 條
    第1 項、第159 條之5 分別定有明文，其立法理由在於傳聞
    證據未經當事人之反對詰問予以核實，乃排斥其證據能力。
    惟當事人如放棄對原供述人之反對詰問權，於審判程序表示
    同意該等傳聞證據可作為證據，此時，法院除認該傳聞證據
    欠缺適當性外，自可承認其證據能力。又當事人、代理人或
    辯護人於調查證據時，知有刑事訴訟法第159 條第1 項不得
    為證據之情形，卻表示「對於證據調查無異議」、「沒有意
    見」等意思，而未於言詞辯論終結前聲明異議者，應視為已
    有將該等傳聞證據採為證據之同意，最高法院93年度台上字
    第3533號、94年度台上字第2976號判決亦採同一見解。經查
    ：本案被告及其辯護人、檢察官於本院準備期日，除對上揭
    證人呂學儀、陳世雄審判外陳述之證據能力有爭執外，對於
    以下經本院調查之證據，均表示對證據能力不爭執，復於審
    判期日就本院一一提示之前揭證據方法於言詞辯論終結前，
    均亦未就所調查之證據主張有刑事訴訟法第159 條第1 項不
    得為證據之情形，是參照上開說明要旨，上開證據均有證據
    能力，合先敘明。
貳、認定犯罪事實所憑之證據及理由：
一、訊據被告固坦認伊長期在大陸地區經商，並不認識證人呂學
    儀，與之亦無生意上往來，如附表所示之匯款，皆係證人陳
    世雄以電話和伊聯繫，請其確認各筆匯入金額無誤後，回報
    予證人陳世雄，嗣伊曾交付人民幣30萬元予證人陳世雄等事
    實，惟矢口否認有何違反非銀行不得辦理國內外匯兌業務之
    犯行，辯稱：證人陳世雄約在民國95年左右，陸續在大陸地
    區向伊借支人民幣，累積起來達人民幣75萬元左右，如附表
    所示之款項均係證人陳世雄說要還錢予伊，嗣因證人陳世雄
    表示其有急用，故伊有交付30萬元之人民幣予證人陳世雄，
    其他款項則由伊留用云云；辯護人則為其辯護稱：證人呂學
    儀曾於審理時證稱其先前有借款予證人陳世雄，故如附表所
    示之匯款金額中新臺幣100 萬元應係證人呂學儀為借款予證
    人陳世雄所匯入，故證人呂學儀真正用以購買木材的錢只有
    新臺幣150萬元左右云云。
二、經查： 系爭帳戶係由不知情之被告之子陳興偉申辦後，提供
    予被告使用，而被告與證人呂學儀素不相識，如附表所示之
    款項，均係由證人呂學儀以自己名義或家源公司、大紅麴公
    司之名義匯至系爭帳戶等事實，除為被告所坦認在卷，核與
    證人陳興偉、證人即家源公司名義負責人陳秀菊於警詢及檢
    察事務官詢問時、證人呂學儀、陳世雄於偵查中及本院審理
    時所證述情節相符，並有系爭帳戶之開戶資料、交易往來明
    細表、匯款委託書共6 紙在卷可憑( 見偵卷第24至40頁、第
    76至77頁、第99至105 頁) ，上揭事實，洵堪認定屬實。
三、是以，本案應審究之爭點厥為：(一)、如附表所示之款項是否
    均係證人呂學儀欲支付予武先生之貨款? 抑或夾雜證人呂學
    儀欲支借予證人陳世雄之款項？(二)、被告是否係因證人陳世
    雄表示欲返還先前欠款，而收受如附表所示款項？抑或係由
    被告與證人陳世雄二人共同基於非法辦理國內外匯兌之犯意
    ，而收受該等款項後代證人呂學儀支付應付貨款予武先生?
    茲一一說明如下：
(一)、如附表所示之款項均係證人呂學儀欲支付予武先生之貨款乙
    節，業經證人呂學儀於本院審理時證稱：其於大陸地區北京
    、廣州、東北等地買入高級木材、古董供己收藏，如附表所
    示之款項即係其購買高級木材、古董之貨款，是要付給北京
    的賣家武先生，武先生會將貨物統合在一起予其看貨，滿意
    的話其即請武先生寄到臺灣或由其自行帶回臺灣，其與武先
    生做過很多次交易，因為其沒辦法攜帶很多的人民幣及美金
    ，故武先生給其系爭帳戶，說其收到東西或付訂金時，把錢
    匯入該帳戶，再把匯款資料傳真給他，所以匯款會有不是整
    數金額的情形，這是經匯兌的結果，其等交易方式是價錢先
    在大陸用人民幣談定，先用他們中央銀行的匯率，將該價錢
    換成美金，之後再用臺灣新臺幣兌現美金的匯率，換算為新
    臺幣，只要雙方同意即可。如果交易價金比較多，會先付訂
    金，其收到貨之後，再付餘款，如果錢比較少，就直接整筆
    匯出，例如附表編號三的43,537元( 原起訴書附表一編號二
    ) 、編號五的34,414元( 原起訴書附表編號四) 、編號十二
    的38 ,456 元( 原起訴書附表編十一) 都是先拿到貨才付錢
    ，其他筆都有先付訂金等語( 見本院卷第35至40頁) ，且經
    核對附表所示之金額，其數字確均有個位數字的零頭，堪認
    證人呂學儀證稱該等款項均係欲支付貨款而匯入之情非虛。
    至雖證人呂學儀雖於本院審理時證稱：其曾以匯款、交付現
    金或代為清償證人陳世雄積欠他人借款或工程款之方式，借
    款100 多萬元予證人陳世雄在大陸福州開設「合歡山茶館」
    等語( 見本院卷第37頁) ，惟證人呂學儀對於斯時究竟係匯
    入何帳戶已不復記憶( 見本院卷第37頁背面、第39頁、第40
    頁) ，經本院諭知其庭後陳報紀錄各筆匯款原因之帳冊，則
    回報稱：該等帳冊均未留存等語( 見本院卷第52頁電話紀錄
    ) ；證人陳世雄雖於本院審理時證稱：證人呂學儀當時拿現
    金予伊，伊要證人呂學儀將之存入系爭帳戶云云( 見本院卷
    第41頁) ，惟據其所稱其向證人呂學儀借款之時間係在5 、
    6 年前等語( 見本院卷第41頁) ，即94、95年間，而附表所
    示之款項則均係在96年至97年間始匯入，且均存有個位數字
    的零頭，顯與一般借款都會取其整數而整筆支借之情形迥異
    ，堪認縱證人呂學儀曾以匯款方式借款予證人陳世雄，亦與
    附表所示各筆款項無涉，足認附表所示款項均係證人呂學儀
    欲支付予武先生之貨款，而與證人呂學儀借款予證人陳世雄
    之事無關。
(二)、被告與證人陳世雄二人係共同基於非法辦理國內外匯兌之犯
    意，而收受該等款項後，代證人呂學儀支付應付貨款予武先
    生，有下列事證可稽：
  1.查被告於本院審理時雖辯稱其先前曾借款予證人陳世雄，如
    附表所示款項均係證人陳世雄返還予伊之借款云云，惟被告
    前於調查局應訊時，經員警提示系爭帳戶之交易明細資料，
    並詢問該等款項之用途為何時，其答稱：「因時間久遠，我
    不記得呂學儀匯款進入我兒子陳興偉帳戶之用途，但應是我
    指定匯入該帳戶。呂學儀所述實在，但我已忘記我為何要將
    帳戶提供該武姓大陸人士使用」云云( 見偵卷第9 背面) ，
    嗣於偵查中接受檢察事務官詢問時則改稱：「該等款項是因
    呂學儀跟我弟弟陳世雄合夥作茶葉生意，我又跟我弟弟有生
    意往來，我弟弟有跟我說他有請呂學儀把錢匯進我上開帳號
    ，我跟我弟弟再清算；陳清菊跟家源公司部分，好像跟我客
    戶有間接接觸，但我記不清楚了」云云( 見偵卷第118 頁)
    ；再於偵查中經檢察官提示證人呂學儀歷次證詞後復改稱：
    「他講的武先生應該有跟我訂購過木材，呂學儀或家源公司
    或大紅麴公司總共匯了2,530,375 元至陳興偉一銀帳戶，這
    些錢有時到再給貨，有時先給貨再付錢，這些錢都是武先生
    跟我訂貨，他叫人匯款到陳興偉帳戶作為貨款，後來錢我都
    留下來自己用」云云( 見偵卷第166 頁) ，是被告對於系爭
    款項匯入之緣由，於第一時間已稱不記得用途云云，嗣再改
    稱係因證人呂學儀與證人陳世雄有合夥關係，證人陳世雄要
    證人呂學儀匯入該等款項云云；經檢察官提示證人呂學儀歷
    次證述，察覺己所辯與證人呂學儀所述不符，旋即改稱係其
    與武先生有生意往來云云，故其嗣於本院審理時，再次翻異
    前詞改口辯稱先前曾借款予證人陳世雄，如附表所示款項均
    係證人陳世雄返還予伊之借款云云，其歷次所辯，已難遽信
    。
  2.況且，被告既辯稱證人陳世雄積欠伊的款項達人民幣75萬元
    ，伊於收受如附表所示之匯款後，均會與證人陳世雄進行彙
    算，證人陳世雄還欠伊錢云云，惟被告迄於本院審理終結前
    ，卻始終未能陳明其與證人陳世雄間之債務未清償之餘額究
    為何( 見本院卷第61頁) ，且核與證人陳世雄於本院審理時
    證稱：伊藉由代證人呂學儀向武先生支付貨款，再指示證人
    呂學儀匯款新臺幣至被告帳戶之方式，以清償伊積欠被告之
    款項，該債務已於95、96年間清償完畢乙節不符( 見本院卷
    第44頁) 。甚且，被告與證人陳世雄二人均在大陸地區經商
    ，為渠等二人所自承，依其等所述，證人陳世雄當時係向被
    告支借人民幣，則證人陳世雄若因事業有成，而有餘力清償
    積欠被告之欠款，自可以人民幣加以償付即可，何需大費周
    章，由證人陳世雄先行以人民幣代證人呂學儀支付貨款，再
    指示證人呂學儀匯款新臺幣至系爭帳戶，被告及證人陳世雄
    二人再逐筆以斯時匯率彙算之迂迴方式來清償欠款？明顯悖
    於常理，已足認被告上揭所辯，與證人陳世雄前開證述，均
    係臨訟相互勾串以圖卸責之詞，不足為採。
  3.而衡酌證人呂學儀於本院審理時並證稱：伊係遭調查局約談
    後，才去問武先生給伊的帳戶是否有問題，武先生說其係經
    過臺灣的朋友即證人陳世雄給其系爭帳戶，渠等來往就是用
    這種方式，因武先生說起陳世雄，伊才說陳世雄也是伊的朋
    友，後來伊直接去問陳世雄，陳世雄才說被告是其哥哥，伊
    沒有見過被告等語( 見本院卷第36頁背面、第38頁) ，證人
    陳世雄則於本院審理時供承：當時證人呂學儀需要買木材投
    資，而伊在大陸有賺錢，就想說武先生的錢由伊用在大陸生
    意上賺來的人民幣支付，小筆的話伊會代墊人民幣予武先生
    ，大筆的話就是證人呂學儀先匯錢至伊提供之系爭帳戶，結
    算好之後看金額多少，伊再支付人民幣予武先生，證人呂學
    儀匯錢到系爭帳戶後，伊會口頭詢問被告詳細的匯款金額，
    被告知道一點伊與證人呂學儀及武先生之關係，但不清楚被
    告是否知道的很詳細等語( 見本院卷第42頁背面至第44頁)
    ，及被告於本院審理時供稱：證人陳世雄只告訴伊會匯多少
    錢進來，伊就負責去查詢是不是這個數字，確認款項進來後
    ，即在大陸福州，將該款項先以臺灣銀行公告之新臺幣兌換
    美金利率換算成美金，再以斯時匯率兌換為等值人民幣，而
    與證人陳世雄進行彙算，伊收到款項後，曾交付30萬元的人
    民幣予證人陳世雄；交付款項予武先生之事，係由證人陳世
    雄處理，伊不認識武先生等語( 見本院卷第61頁至62頁)，
    綜合勾稽渠等三人所述，可知系爭帳戶之帳號，係由證人陳
    世雄先行告知武先生，證人呂學儀則經武先生指示將應付貨
    款匯款至系爭帳戶，嗣即由被告與證人陳世雄以斯時人民幣
    兌美金、新臺幣兌美金之公告牌價進行彙算，確認金額無誤
    後，即由被告將等值人民幣交予陳世雄，或由陳世雄先行墊
    付，交付證人呂學儀應付貨款予武先生。被告雖未完整參與
    代付款項予武先生之過程，惟依證人陳世雄所述，被告對於
    證人陳世雄及證人呂學儀、武先生間之三方關係並非全然無
    知，暨衡酌如附表所示之款項匯入時間長達1 年餘，次數多
    達13次，金額累計有新臺幣300 餘萬元，被告對於此等款項
    係證人陳世雄對外招攬有兩岸匯兌需求之客戶，以長期持續
    性的進行兩岸貨幣匯兌之事顯無不知之理，其與證人陳世雄
    就上開行為，顯係合意謀定後，以上述之分工方式共同為之
    ，洵堪認定。
四、綜上所述，本案事證已臻明確，被告犯行已堪認定，應依法
    論科。
參、論罪科刑之依據：
(一)、按銀行法第29條第1 項所稱「匯兌業務」，係指行為人不經
    由現金之輸送，而藉與在他地之分支機構或特定人間之資金
    清算，經常為其客戶辦理異地間款項之收付，以清理客戶與
    第三人間債權債務關係或完成資金轉移之行為。而「國內外
    匯兌」則係謂銀行利用與國內異地或國際間同業相互劃撥款
    項之方式，如電匯、信匯、票匯等，以便利顧客國內異地或
    國際間交付款項之行為，代替現金輸送，了結國際間財政上
    、金融上及商務上所發生之債權債務，收取匯費，並可得無
    息資金運用之一種銀行業務而言。是凡從事異地間寄款、領
    款之行為，無論是否賺有匯差，亦不論於國內或國外為此行
    為，均符合銀行法該條項「匯兌業務」之規定。再資金款項
    皆得為匯兌業務之客體，本無法定貨幣或外國貨幣等之限制
    ，人民幣雖非我國所承認之法定貨幣，但卻為中國大陸地區
    內部所定之具流通性貨幣，則人民幣係屬資金、款項，並無
    疑義( 最高法第95年度臺上字第5910號判決意旨參照) 。查
    本案被告及證人陳世雄二人，未經現金之輸送，而藉由渠等
    在大陸經商之便，透過兩岸銀行各自公告的人民幣兌美金、
    新臺幣兌美金之牌價進行彙算，而長期、持續性的為證人呂
    學儀清理其與武先生之債務，縱無積極證據顯示渠等所賺取
    之匯差數額為何，及渠等是否曾為其他不特定多數人為該項
    債務清理之行為，然渠等未經主管機關許可即從事此業務，
    欠缺合法經營相關業務之形式條件，且單就為證人呂學儀進
    行債務清理之期間長達1 年餘，次數多達13次，可見渠等顯
    有以此為業務而反覆實施之犯意甚明，揆諸前揭說明，仍屬
    辦理匯兌業務之範疇，應受銀行法第29條第1 項之規範，辯
    護人為被告辯稱：本案並非為不特定多數人進行匯兌云云，
    縱查屬實，亦與本案構成要件無涉，附此敘明，故核被告所
    為，係違反銀行法第29條第1 項之規定，應依同法第125 條
    第1 項規定處斷。被告就上開違反銀行法第29條第1 項犯行
    ，與證人陳世雄有犯意聯絡及行為分擔，為共同正犯。
(二)、又按刑事法若干犯罪行為態樣，本質上原具有反覆、延續實
    行之特徵，立法時既予特別歸類，定為犯罪構成要件之行為
    要素，則行為人基於概括之犯意，在密切接近之一定時、地
    持續實行之複次行為，倘依社會通念，於客觀上認為符合一
    個反覆、延續性之行為觀念者，於刑法評價上，即應僅成立
    一罪，俾免有重複評價、刑度超過罪責與不法內涵之疑慮；
    學理上所稱「集合犯」之職業性、營業性或收集性等具有重
    複特質之犯罪均屬之，例如經營、從事業務、收集、販賣、
    製造、散布等行為概念者是，此有最高法院95年度臺上字第
    1079號判決意旨可資參照。銀行法第29條第1 項規定所稱「
    經營」、「辦理」，本質上即屬持續實行之複次行為，具備
    反覆、延續之行為特徵，故被告為如附表所示之各次匯兌行
    為，應評價認係包括一罪之集合犯，僅論以一罪。檢察官於
    原起訴書附表一雖漏載本判決附表編號二、十三部分，惟該
    部分與已起訴部分既有集合犯之實質上一罪關係，本院自得
    併予審究。
(三)、又按銀行法第125 條第1 項之法定刑為：「三年以上十年以
    下有期徒刑，得併科新臺幣一千萬元以上二億元以下之罰金
    」，考其立法緣由及意旨之所以加重該條之法定刑，乃鑑於
    投資公司以高利吸引民眾收取社會大眾游資，往往造成社會
    大眾財產上之損害，並損害國家正常之經濟及資金活動，因
    而設此重罰之目的，在於杜絕銀行法第29條所稱之非銀行不
    得經營「收受存款」或「受託經理信託資金」，至於辦理「
    國內外匯兌業務」，雖亦同為該條所規範，然非銀行辦理國
    內外匯兌，係違反政府匯兌管制之禁令，影響正常之金融秩
    序及政府對於資金之管制，對於一般社會大眾之財產未造成
    直接危害，因之「國內外匯兌業務」與「收受存款」、「受
    託經理信託資金」固同列為銀行法第125 條所應處罰之行為
    ，然其不法內涵、侵害法益之範圍及大小則非可同一視之。
    而本案被告非法辦理匯兌約1 年餘，服務對象僅有證人呂學
    儀一人，並未引起重大金融問題或嚴重影響國計民生，僅為
    牟取私利，乘民間對地下匯兌管道具有需求之機會，違反銀
    行法之規定代客辦理匯兌，致觸犯銀行法第125 條第1 項之
    3 年以上10年以下之重罪，顯屬法重情輕，衡情顯可憫恕，
    爰依刑法第59條之規定，酌予減輕其刑。
(四)、爰審酌被告為圖己利，辦理兩岸地下匯兌，致政府無法對兩
    岸資金往來加以有效控管，危害國家金融政策之推行及合法
    銀行利益，助長違法風氣，應予非難，兼衡本案係在兩岸囿
    於政治、經濟現狀，未相互開放匯兌業務之時空背景下，使
    被告有從中辦理兩岸地下匯兌業務獲利之空間，被告犯罪情
    節尚非重大，及其素行良好、匯兌之金額並非鉅額，及犯後
    否認犯行之態度等一切情狀，量處如主文所示之刑，以示懲
    儆。再查，被告前於84年間，因犯賭博罪經法院判處有期徒
    刑4 月確定，並於84年3 月15日易科罰金執行完畢後，5 年
    內未曾因故意犯罪受有期徒刑以上刑之宣告，有臺灣高等法
    院被告前案紀錄表一份在卷可按，被告一時失慮，致為本案
    犯行，經此起訴、審判，當知所警惕，而無再犯之虞，本院
    因認對被告所宣告之刑，以暫不執行為適當，爰併予宣告緩
    刑4 年，以啟自新，惟為期使建立被告正確觀念，記取本案
    教訓，爰依刑法第74條第2 項第4 款規定，命被告應向公庫
    支付新臺幣10萬元。
(五)、未按犯本法之罪，因犯罪所得財物或財產上利益，除應發還
    被害人或得請求損害賠償之人外，屬於犯人者，沒收之。如
    全部或一部不能沒收時，追徵其價額或以其財產抵償之，銀
    行法第136 條之1 固定有明文，在辦理國內外匯兌業務時，
    所收取之管理費、手續費、匯率差額或其他名目之報酬，與
    前述變得之物或財產上之利益，方屬其犯罪所得，此部分犯
    罪始有銀行法第125條第1項後段適用之可能（最高法院98年
    台上字第2685號裁判要旨參照）。惟本案據證人呂學儀所述
    ，其係與武先生直接談定換算之匯率，雙方同意即可等語(
    見本院卷第39頁背面) ，且亦無積極證據顯示被告與證人陳
    世雄二人有向武先生收取管理費或手續費，再被告為本案犯
    罪之時，兩岸尚未開放人民幣與新臺幣直接通匯，故被告二
    人以兩岸銀行各自公告的人民幣兌美金、新臺幣兌美金之牌
    價進行人民幣與新臺幣間兌換，是否有從中賺取匯差犯罪所
    得，其數額為何，實已無從查明，再者，被告等人用以收受
    匯項之系爭帳戶，係證人陳興偉所申辦，業如上述，亦非屬
    被告所有之物，爰不宣告沒收，附此敘明。
肆、至證人陳世雄涉與被告共同違反銀行法第29條第1 項之規定
    ，而觸犯同法第125 條第1 項之罪嫌部分，宜由檢察官另行
    偵查處理，併此敘明。
據上論斷，應依刑事訴訟法第299 條第1 項前段，銀行法第29條
第1 項、第125 條第1 項，刑法第11條前段、第28條、第59條、
第74條第1 項第2款、第2 項第4 款，判決如主文。
本案經檢察官林錦鴻到庭執行職務。
中    華    民    國   100    年    10    月    13    日
                    刑事第十庭  審判長法  官  林淑婷
                                      法  官  饒金鳳
                                      法  官  陳昭筠
以上正本證明與原本無異。
如不服本判決應於收受送達後10日內向本院提出上訴書狀，並應
敘述具體理由；其未敘述上訴理由者，應於上訴期間屆滿後20日
內向本院補提理由書（均須按他造當事人之人數附繕本）「切勿
逕送上級法院」。
                                      書記官  黃文儀
中    華    民    國   100    年    10    月    20    日
附錄本案論罪科刑法條全文：
銀行法第29條
除法律另有規定者外，非銀行不得經營收受存款、受託經理信託
資金、公眾財產或辦理國內外匯兌業務。
違反前項規定者，由主管機關或目的事業主管機關會同司法警察
機關取締，並移送法辦；如屬法人組織，其負責人對有關債務，
應負連帶清償責任。
執行前項任務時，得依法搜索扣押被取締者之會計帳簿及文件，
並得拆除其標誌等設施或為其他必要之處置。
銀行法第125條
違反第 29 條第 1 項規定者，處 3 年以上 10 年以下有期徒刑
，得併科新臺幣 1 千萬元以上 2 億元以下罰金。其犯罪所得達
新臺幣 1 億元以上者，處 7 年以上有期徒刑，得併科新臺幣
2500 萬元以上 5 億元以下罰金。
經營銀行間資金移轉帳務清算之金融資訊服務事業，未經主管機
關許可，而擅自營業者，依前項規定處罰。
法人犯前二項之罪者，處罰其行為負責人。
附表
┌──┬──────┬────────┬──────┐
│編號│  匯款日期  │    匯款人      │ 匯款金額   │
│    │            │                │ (新臺幣)   │
├──┼──────┼────────┼──────┤
│ 一 │96年6月7日  │家源公司(呂學儀)│262,692元   │
├──┼──────┼────────┼──────┤
│ 二 │96年7月5日  │同上            │242,116元   │
├──┼──────┼────────┼──────┤
│ 三 │96年7月17日 │大紅麴公司      │43,537元    │
├──┼──────┼────────┼──────┤
│ 四 │96年8月6日  │家源公司(呂學儀)│265,484元   │
├──┼──────┼────────┼──────┤
│ 五 │96年9月7日  │呂學儀          │34,414元    │
├──┼──────┼────────┼──────┤
│ 六 │96年9月7日  │家源公司        │273,238元   │
├──┼──────┼────────┼──────┤
│ 七 │96年10月5日 │同上            │297,342元   │
├──┼──────┼────────┼──────┤
│ 八 │96年10月18日│同上            │462,998元   │
├──┼──────┼────────┼──────┤
│ 九 │96年11月8日 │同上            │340,117元   │
├──┼──────┼────────┼──────┤
│ 十 │96年12月10日│家源公司(呂學儀)│237,327元   │
├──┼──────┼────────┼──────┤
│十一│97年1月10日 │家源公司        │274,770元   │
├──┼──────┼────────┼──────┤
│十二│97年4月8日  │大紅麴公司      │38,456元    │
├──┼──────┼────────┼──────┤
│十三│97年9月7日  │家源公司(呂學儀)│273,238元   │
├──┴──────┴────────┼──────┤
│                                總計│3,045,729元 │
└──────────────────┴──────┘